【裁判字號】    95,上訴,211
【裁判日期】    950329
【裁判案由】    強盜
【裁判全文】
臺灣高等法院高雄分院刑事判決         95年度上訴字第211號
上  訴  人  臺灣高雄地方法院檢察署檢察官
被      告  乙○○
選任辯護人  李衍志 律師
上列上訴人因被告強盜案件，不服臺灣高雄地方法院94年度訴字
第1289號中華民國94年12月30日第一審判決（聲請簡易判決處刑
案號：臺灣高雄地方法院檢察署94年度偵字第4701號），提起上
訴，本院判決如下：
     主  文
上訴駁回。
     事  實
一、乙○○於民國（下同）93年12月8 日凌晨3 時25分許，騎乘
    其妻莊詩潔所有之車號XTP —272 號重型機車，行經高雄市
    前金區○○○ 路106 號住宅大樓前停車撥打電話時，見甲○
    ○返家進入該大樓。竟意圖為自己不法之所有，基於搶奪之
    犯意，尾隨甲○○進入該住宅大樓，而無故於夜間侵入該住
    宅大樓1 樓後，佯與甲○○一起搭乘電梯，並站於甲○○後
    方。電梯關門後，甲○○為其按下2 樓按鈕後，電梯即將到
    達2 樓開門之際，乙○○往前緊靠甲○○，喝令「我要搶劫
    」之同時將雙手自甲○○背後伸進甲○○外套口袋內，乘甲
    ○○受驚嚇不及抗拒之時，搶奪甲○○皮夾1 只（內有現金
    新台幣（下同）5,000 元、身分證、機車駕照、行車執照、
    花旗銀行、聯信商銀、郵局提款卡各1 張）。得手後，適電
    梯到達2 樓，電梯門開啟後，乙○○即迅速離開電梯，快步
    下樓後騎乘車號XTP —272 號重型機車離開現場，而甲○○
    亦緊追出門記下車牌，報警循線查獲。
二、案經高雄市政府警察局新興分局移請臺灣高雄地方法院檢察
    署檢察官聲請簡易判決處刑。
    理   由
壹、程序方面
    按被告以外之人於審判外之言詞或書面陳述，除法律有規定
    者外，不得作為證據；又被告以外之人於審判外之陳述，雖
    不符刑事訴訟法第159 條之1 至第159 條之4 之規定，而經
    當事人於審判程序同意作為證據，法院審酌該言詞陳述或書
    面陳述作成時之情況，認為適當者，亦得為證據；另當事人
    、代理人或辯護人於法院調查證據時，知有第159 條第1 項
    不得為證據之情形，而未於言詞辯論終結前聲明異議者，視
    為有前項之同意，刑事訴訟法第159 條第1 項、第159 條之
    5 分別定有明文。本件檢察官、辯護人及被告於本院審判程
    序時，就原審判決所引用各項證據及卷內供述、非供述證據
    （含傳聞證據、非傳聞證據及符合法定傳聞法則例外之證據
    ）之證據能力均明示同意有證據能力（見本院卷第20、21頁
    ），本院認該等具有傳聞證據性質之證據，並無任何違法取
    證之不適當情形，以之作為證據使用係屬適當，自得採為認
    定被告犯罪事實之證據。
貳、實體方面
一、上揭事實，業據被告乙○○於本院審理時供承不諱，復經證
    人即被害人甲○○於警詢、偵查及原審審理中到庭證述甚詳
    （見警卷第7 至9 頁、偵卷第6 至8 頁、原審卷第66頁），
    且被告於上揭時間確與被害人甲○○一同進入上揭大樓1 樓
    電梯內，此有該大樓監視錄影翻拍照片6 張在卷可稽（見警
    卷第14至16頁），足見被告確於上揭時地尾隨甲○○進入電
    梯內趁其不備，由後方雙手伸入其所穿外套內，奪取甲○○
    所有皮夾1 只之事實，堪以認定。
二、證人甲○○於偵查中結證稱：「他（指被告）就馬上從我後
    面抱住我的腰，我頂他頂不開，他從我的口袋拿了我的皮夾
    ，到2 樓時，他就衝出去了」等語（見94偵4701號卷第7頁
    ），縱屬實在，然被告當時係徒手，未持任何兇器，於電梯
    自1 樓至2 樓之短短數秒內，僅自後抱住被害人腰部，尚須
    伸手進入被害人上衣口袋內搶取皮夾（即須鬆手，非一直抱
    住被害人），被害人驟遭後方環抱，固受驚嚇，惟其手、腳
    均未受拘束，大樓電梯內又有監視錄影設備，被害人在客觀
    上是否已陷於不能抗拒之境地，已非無疑；又依被告所為本
    件犯行全程以觀，當其施加短暫腕力後，必須鬆手始能取得
    被害人置於衣服口袋內之皮夾，當其取得皮夾前，被害人之
    身體顯已無遭拘束而無法頂開情形，是被告當時行為之強度
    是否可達被害人不能抗拒之程度，益非無疑。參以證人甲○
    ○於案發當日警詢時，僅證述被告係趁其不注意時搶走皮夾
    等語，並未陳述被告有抱住其腰部使其不能抗拒之情事，是
    其前後證述情節已有不一，顯難據證人甲○○之偵訊證述，
    遽認被告確有雙手抱住被害人腰部之事實。又證人甲○○於
    原審審理時到庭具結證稱：「（被告當時有無抱住你？）他
    就是靠我很近，有沒有抱住我，我忘記了」、「（你第一次
    在警局說被告趁你不注意時就搶走皮包，第二次在警局說你
    沒有反抗，在偵訊時說你有頂被告，但頂不開，請你確認？
    ）因為被告當時靠我很近，我幾乎沒有時間反應，因為電梯
    一下子就到2 樓，時間很短」、「被告是兩隻手從後方伸進
    我的兩個口袋」、「（被告）只是用一般的語調說他要搶劫
    」、「我當時嚇住了就沒有反抗」等語（見原審卷第50、55
    頁）。參酌證人甲○○當時穿著有外套，一邊各有1 個口袋
    ，被告僅靠被害人背後，雙手用力自被害人背後伸入其外套
    之兩邊口袋，猝不及防間，被害人誤以為腰部遭被告自後方
    抱住，衡情尚屬合理，是被告所辯未抱住被害人腰部等語，
    尚非虛詞。且依上開大樓監視錄影畫面之翻拍照片觀之，該
    錄影畫面僅顯示被告當時緊站在被害人後方，並未顯示被告
    有抱住被害人之行為，而該錄影之全部畫面僅看到被告靠在
    被害人後面，未看到被告對被害人有任何強暴行為之事實，
    亦據證人即承辦警員鍾正雄於原審審理時到庭結證屬實（見
    原審卷第58頁），亦難認被告確有自後抱住被害人致使被害
    人不能抗拒之事實。綜上所述，被告應係乘甲○○一時受驚
    嚇後反應不及下而奪取其皮夾，其所施加之腕力，客觀上尚
    未至被害人達不能抗拒之程度，堪以認定。
三、按刑法第321 條第1 項第1 款之夜間侵入住宅竊盜罪，其所
    謂「住宅」，乃指人類日常居住之場所而言，公寓亦屬之。
    至公寓樓下之「樓梯間」，雖僅供各住戶出入通行，然就公
    寓之整體而言，該樓梯間為該公寓之一部分，而與該公寓有
    密切不可分之關係（最高法院76年度台上字第2972號判例意
    旨參照）。被告於凌晨3 時25分許之夜間，尾隨被害人甲○
    ○進入住宅大樓電梯，並於電梯內搶奪被害人甲○○所有之
    皮夾1 只之行為，核係犯刑法第326 條第1 項之加重搶奪罪
    。檢察官聲請簡易判決處刑意旨認被告係犯刑法第328 條第
    1 項之強盜罪，然因被告之行為尚未達至使被害人不能抗拒
    之程度，不能依強盜罪論擬，已如上述，為其起訴之基本社
    會事實並無不同，檢察官之起訴法條應予變更，附此敘明。
四、原審認被告罪證明確，因而適用刑法第326 條第1 項、第74
    條第1 款規定，並審酌被告未思循合法途徑取得財富，犯罪
    後已表悔意，並與被害人達成和解，返還上開5,000 元之損
    害，犯罪所生危害非鉅，犯罪手段情節亦屬輕微，暨被告犯
    罪之動機、目的、生活狀況、品行、智識程度等一切情狀，
    量處有期徒刑1 年，且以被告前未曾受有期徒刑以上刑之宣
    告，有台灣高等法院被告全國前案紀錄表在卷可參，因酒後
    一時貪慾、短於思慮，而觸犯本案犯行，經此刑之教訓，當
    知所警惕而無再犯之虞，乃認上開對其宣告之刑，以暫不執
    行為適當，併宣告緩刑三年，參以被告在海忠寶海產店擔任
    廚師職務，又有1 歲幼子張仲豪待其撫育等情，有員工職務
    證明書、戶籍謄本各1 份在卷足憑，犯後又與被害人達成民
    事和解，賠償損害，並據被害人甲○○陳明在卷，被告顯深
    具悔意等情，原審判決認事用法核無不合，量刑及緩刑宣告
    亦屬適當。檢察官上訴意旨認被告否認犯罪，宣告緩刑不當
    ，指摘原判決不當，核無理由，應予駁回。
據上論斷，應依刑事訴訟法第368條，判決如主文。
本案經檢察官許月雲到庭執行職務。
中    華    民    國    95    年    3     月    29    日
                  刑事第四庭    審判長法  官 蕭權閔
                                      法  官 陳吉雄
                                      法  官 林水城
以上正本證明與原本無異。
如不服本判決應於收受本判決後10日內向本院提出上訴書狀，其
未敘述上訴理由者，並得於提起上訴後10日內向本院補提理由書
狀（均須按他造當事人之人數附繕本）「切勿逕送上級法院」。
中    華    民    國    95    年    3     月    29    日
                                      書記官 吳新貞
附錄本判決論罪科刑法條：
中華民國刑法第321條
犯竊盜罪而有左列情形之一者，處 6 月以上、 5 年以下有期徒刑：
一  於夜間侵入住宅或有人居住之建築物、船艦或隱匿其內而犯之者。
二  毀越門扇、牆垣或其他安全設備而犯之者。
三  攜帶兇器而犯之者。
四  結夥三人以上而犯之者。
五  乘火災、水災或其他災害之際而犯之者。
六  在車站或埠頭而犯之者。
前項之未遂犯罰之。
中華民國刑法第326條
犯前條第 1 項之罪，而有第 321 條第 1 項各款情形之一者，處 1 年
以上 7 年以下有期徒刑。
前項之未遂犯罰之。


司法院資訊處製作；財團法人民間司法改革基金會備份。
